【裁判字號】    95,易,1182
【裁判日期】    950705
【裁判案由】    傷害
【裁判全文】
臺灣臺中地方法院刑事判決              95年度易字第1182號
公  訴  人  臺灣臺中地方法院檢察署檢察官
被      告  甲○○
上列被告因傷害案件，經檢察官提起公訴（九十五年度偵字第八
五六八號），本院判決如下：
    主    文
甲○○無罪。
    理    由
一、公訴意旨略以：被告甲○○係位於臺中市○○街二二號工地
    承包油漆工作之承包商，告訴人乙○○○於上址工地開設雙
    龍福利社，販賣飲料、煙、酒、便當等物品，被告甲○○因
    積欠告訴人乙○○○新臺幣（下同）一萬餘元，告訴人乙○
    ○○因追討債務一事，曾持圓鍬毆打被告甲○○，經本院判
    處罰金三百元確定，引發雙方積怨。於民國九十四年九月十
    二日上午，在上址工地，告訴人乙○○○復向被告甲○○催
    討債務，詎被告甲○○竟基於傷害他人身體之犯意，以手掐
    告訴人乙○○○之頸部，並將其推擠至牆角之鐵欄杆，將其
    下巴往上撞，致告訴人乙○○○受有牙齒一顆脫落、頸肩部
    挫傷之傷害，因認被告涉犯刑法第二百七十七條第一項之傷
    害罪嫌。
二、按犯罪事實應依證據認定之，無證據不得認定犯罪事實，又
    不能證明被告犯罪者，應諭知無罪之判決，刑事訴訟法第一
    百五十四條第二項及第三百零一條第一項分別定有明文。次
    按刑事訴訟法上所謂認定犯罪事實之證據，係指足以認定被
    告確有犯罪行為之積極證據而言；如未能發現相當證據或證
    據不足以證明，自不能以推測或擬制之方法，以為裁判基礎
    （最高法院二十九年上字第三一○五號、四十年台上字第八
    十六號判例參照）。又檢察官就被告犯罪事實，應負舉證責
    任，並指出證明之方法，刑事訴訟法第一百六十一條第一項
    定有明文。因此，檢察官對於起訴之犯罪事實，應負提出證
    據及說服之實質舉證責任。倘其所提出之證據，不足為被告
    有罪之積極證明，或其指出證明之方法，無從說服法院以形
    成被告有罪之心證，基於無罪推定之原則，自應為被告無罪
    判決之諭知（最高法院九十二年台上字第一二八號判例參照
    ）。
三、公訴人認被告涉犯傷害罪嫌無非係以證人即告訴人乙○○○
    、證人丙○○之證述，及診斷證明書一紙為證。訊據被告則
    堅詞否認前開犯行，並辯稱：九十四年九月十二日伊到工地
    ，乙○○○即持裁切成四十五度角銳利的磁磚要刺伊，伊就
    趕快跑，乙○○○也就追著伊跑，後來伊跌倒，起來後就趕
    緊回家了，伊並沒有打乙○○○；可能是伊之前有告乙○○
    ○，她因此被判罰金九百元，可能因此對伊很不高興等語。
    經查：
(一)、按告訴人指訴係以使被告受刑事訴追為目的，是其陳述是否
    與事實相符，仍應調查其他證據以資審認，不得僅憑告訴人
    指訴遽令被告入罪，最高法院五十二年台上字第一三００號
    判例可循。況本案被告與告訴人即證人王紀雙前即有嫌隙，
    此觀證人乙○○○並曾因傷害被告，經本院於九十四年十二
    月三十日以九十四年度中簡字第二九六八號判處罰金三百元
    （銀元），此有前開刑事簡易判決書在卷可參（九十五年度
    他字第一九六號卷第十頁），故依前述說明，自應調查其他
    證據，以資審認證人王紀雙所述，是否與事實相符。證人乙
    ○○○於本院審理時證述：當天伊在工地遇到甲○○，他向
    伊嗆聲，伊就拿人家割剩的磁磚保護自己，伊就追他，後來
    二人停下來理論，要離開時甲○○自己跌倒，就生氣要打伊
    ，先用雙手掐伊脖子，伊倒退，將伊擠到鐵欄杆處，他就用
    雙手以拳頭一直打伊頭、臉，又用手從伊下巴由下往上推，
    害伊僅剩的二支牙齒，其中一支牙齒脫落，又繼續以雙手出
    拳，打伊頭、臉，打到安全帽掉下來，他才停手，臉被他打
    到都變形了云云（本院卷第四七、四八、五一、五二頁），
    而其於偵查中則陳稱：伊頸、肩部受傷，係因甲○○將伊架
    在牆角，伊掙扎所以受傷，他又把伊下巴往上擠壓，使伊牙
    齒掉下來云云（本院卷第二一頁）。證人乙○○○就被告如
    何傷害其之重要基本事實，所述顯不一致，且出入甚大，先
    於偵查中稱其傷勢係因被告將伊架在牆角伊掙扎，並推伊下
    巴所致，於本院審理時則證稱係被告掐伊脖子，並出拳毆打
    所致。苟係證人親自經歷前開過程，何以先後陳述有如此大
    之歧異。又依證人乙○○○前開所證，其遭被告毆打情形，
    頭、臉部應受有重擊，然其診斷證明書，僅有牙齒一顆脫落
    、頸肩部鈍挫傷，此有中國醫藥大學附設醫院九十四年九月
    十二日診斷證明書一紙在卷可參（九十五年度偵字第一九六
    號卷第五頁），並無頭、臉部之傷勢，顯與證人乙○○○前
    開所述亦不相符。又依本院調取之證人乙○○○之急診護理
    病歷，其護理紀錄係記載證人乙○○○牙齒斷裂，而醫師之
    初步診斷亦記載「tooth broken」，再觀前開病歷所檢附之
    照片，證人乙○○○斷裂的牙齒係在下顎處，此均有本院調
    取之前開急診護理病歷在卷可憑（本院卷第三一至三七頁）
    ，而證人乙○○○亦自承：伊當時僅剩二顆，因甲○○以手
    ，對伊下巴由下往上用力推擠，致其牙齒脫落云云，則被告
    出手力道當又急又猛，否則如何使一顆完整之牙齒斷裂，然
    若被告依前開力道瞬間猛力向上推擠證人乙○○○之下巴，
    而其上顎已無牙齒，經下顎牙齒，猛力撞擊，何以未有任何
    傷勢？是其牙齒斷裂是否係因被告由下往上猛力推擠下巴所
    致，亦或其他事由所導致，亦非無疑。另證人乙○○○所受
    之頸、肩之傷害，係挫傷且範圍不大，人體表面僅須受外界
    稍加力量碰觸或撞擊即可能產生，而證人乙○○○自承，事
    發之時間為九十四年九月十二日十時許，然其就診時間係同
    日十四時四十分，距事發之際已歷四小時，此有前開急診護
    理病歷附卷足參，故其前開挫傷是否為被告所造成，亦非無
    疑，尚難以證人乙○○○受有前述之挫傷，即認被告確有毆
    打證人乙○○○之情節存在。另參酌，證人乙○○○於本院
    審理時證述：甲○○打完伊，停手後，兩人還繼續理論，理
    論甲○○為何欠錢不還，還打伊云云（本院卷第五二頁），
    然依證人即當時亦在工地工作之人吳連三於本院審理時證述
    ：伊在工地裏面作工，有聽到吵架的聲音，並沒有出來看，
    吵架的內容大約是講錢的問題，並沒有聽到證人乙○○○有
    呼救，或有人在說誰打誰的事情等語，職是，證人乙○○○
    與被告最初爭吵之際，在工地內工作之證人吳連三亦有聽聞
    ，足見二人爭吵之聲音應甚大，而證人乙○○○與被告前即
    有嫌隙，若其確有再遭被告毆傷，定當氣憤難平，與被告理
    論為何打人之際，聲音音量亦應甚大，何以證人吳連三反未
    聽聞？準此，證人乙○○○之證言，既有前述之瑕疵存在，
    自難以此，即為被告不利之認定。
(二)、證人乙○○○另舉證人吳連三，稱證人吳連三確有目擊事發
    經過，請求公訴人聲請本院傳訊，以證明被告確有傷害證人
    乙○○○一事，惟證人吳連三於本院審理時證述：伊當日只
    有聽見證人乙○○○與被告有爭吵之聲音，並未目睹事發經
    過，伊曾告訴證人乙○○○，未看見事情經過，如何作證等
    語（本院卷第五四頁），是證人吳連三既未曾目擊被告毆傷
    證人乙○○○，自難以證人吳連三之前述證言，即為被告不
    利之認定。又被告與證人王紀雙前即有嫌隙，業如前述，且
    據證人吳連三證述其二人常常一見面就大小聲吵架等情（本
    院卷第二五頁），故其二人見面，發生吵爭，並非不可想像
    ，亦難僅以其二人，當日曾發生爭吵，即率爾推論被告即有
    毆打證人乙○○○之事實。
三、綜上所述，證人乙○○○前開所證，既有前述之瑕疵，且與
    診斷證明書所載亦不相符，故被告是否確有毆傷證人乙○○
    ○之事實，仍存有合理之懷疑存在。是以，公訴人所提出之
    證據或所指出之證明方法，尚不足為被告有罪之積極證明，
    或說服本院形成被告有罪之心證。被告被訴之犯罪事實即屬
    不能證明，揆諸前開法條及判例意旨之說明，依法自應諭知
    無罪之判決。
據上論斷，應依刑事訴訟法第三百零一條第一項，判決如主文。
本案經檢察官丁○○到庭執行職務。
中    華    民    國    95    年    7     月    5     日
                  刑事第十四庭  審判長法  官  楊真明
                                      法  官  陳  葳
                                      法  官  劉逸成
上正本證明與原本無異。
如不服本判決，應於送達後十日內向本院提出上訴狀（須附繕
本），上訴於臺灣高等法院臺中分院。
                                      書記官  高勳楠
中    華    民    國    95    年    7     月    5     日


司法院資訊處製作；財團法人民間司法改革基金會備份。
